【裁判字號】    97,交抗,868
【裁判日期】    970724
【裁判案由】    違反道路交通管理處罰條例
【裁判全文】
臺灣高等法院交通事件裁定             97年度交抗字第868號
抗告人  即
原處分機關  臺北市交通事件裁決所
異議人即
受處分人    甲○
上列抗告人即原處分機關因異議人即受處分人違反道路交通管理
處罰條例案件，不服臺灣桃園地方法院，中華民國97年6 月30日
所為裁定（97年度交聲字第599 號），提起抗告，本院裁定如下
：
    主  文
原裁定撤銷，發回臺灣桃園地方法院。
    理  由
一、原裁定意旨略以：異議人即受處分人甲○於民國（下同）96
    年7 月31日16時36分許，因駕駛車牌號碼7D-1790 號自小客
    車，行經國道1 號高速公路北上53.9公里處，因未依規定與
    前車保持安全距離，致追撞前方車牌號碼4187-DH 號自小客
    車，而遭內政部警政署國道公路警察局第一警察隊以第Z000
    00000 號舉發違反道路交通管理事件通知單逕行舉發，而依
    道路交通管理處罰條例第9 條第1 項前段規定：本條例所定
    罰鍰之處罰，受處罰人接獲違反道路交通管理事件通知單後
    ，於15日內得不經裁決，逕依第92條第3 項之罰鍰基準規定
    ，向指定之處所繳納結案，查上開舉發違反道路交通管理事
    件通知單上既載明受處分人違規之事實、違反之法條、得於
    期限內自動繳納罰鍰及不服舉發之救濟途徑等字樣，依前揭
    說明，該通知單自為行政處分，又該舉發通知單經原舉發機
    關以掛號郵寄送達方式送達至臺北市○○區○○街2 號4 樓
    址，因逾期招領遭退回，遂於96年11月29日再以同一地址以
    掛號郵件送達，嗣因未會晤應受送達之人、有辨別事理能力
    之同居人、受僱人或應送達處所之接收郵件人員，乃寄存於
    木柵郵局等情，有內政部警政署國道公路警察局第一警察隊
    97年3 月13日公警一交字第0970170903號函及送達證書附卷
    可稽。然查異議人自93年11月12日起即遷入桃園縣蘆竹鄉○
    ○路56號10樓至今，且亦實際居住在該處，另其所有車牌號
    碼7D-1790 號自小客車駕籍地亦登記設在桃園縣蘆竹鄉○○
    路56號10樓，業據異議人陳明在卷，並有法務部戶役政連結
    作業系統、車號查詢汽車車籍、汽（機）車過戶登記書、本
    院電話紀錄查詢表各1 份附卷足憑，再徵之本件舉發通知單
    向台北市○○區○○街2 號4 樓為送達時，並無人收受乙節
    ，堪徵異議人所稱其住居所非寄送之台北市○○街該址，應
    堪信實。是以，本件舉發通知單既由郵務單位退回舉發機關
    ，則舉發機關應再按異議人甲○之實際住居所送達，惟舉發
    機關於上開舉發通知單遭退回後，並未完成其他適法之送達
    程序，本件舉發通知單應屬未合法送達予受處分人，自不生
    送達之效力。另查本件受處分人違規之時間為96年7 月31日
    16時36分許，依規定原舉發機關至遲應於同年10月30日前完
    成舉發程序，然原舉發機關於上開舉發通知單遭退回後，始
    終未再辦理其他適法之送達程序，則其舉發程序自異議人違
    反道路交通管理處罰條例之行為成立之日起，逾3 月未完成
    ，自不得舉發，詎原處分機關未查，逕於97年2 月18日以北
    市裁四字第裁22-Z00000000號違反道路交通管理事件裁決書
    裁處異議人罰鍰新臺幣6,000 元，並記違規點數1 點，尚有
    未洽。異議人據此聲明異議，指摘原處分不當，為有理由，
    自應由本院將原處分撤銷，並諭知異議人甲○不罰等語。本
    院經核原法院上開認定及裁處結果，固非無見。
二、按行政機關為行政行為時，除法律另有規定外，應依行政程
    序法規定為之。另書面之行政處分，應送達相對人及已知之
    利害關係人；書面以外之行政處分，應以其他適當方法通知
    或使其知悉。又書面之行政處分自送達相對人及已知之利害
    關係人起；書面以外之行政處分自以其他適當方法通知或使
    其知悉時起，依送達、通知或使知悉之內容對其發生效力，
    行政程序法第3 條第1 項、第100 條第1 項、第110 條第1
    項分別定有明文。從而，行政處分之效力，自應於依法送達
    、通知或使相對人知悉其內容時起，始對外發生效力。次按
    處理違反道路交通管理事件，有關文書送達之程序，依行政
    程序法之規定；送達由行政機關自行或交由郵政機關送達；
    送達，於應受送達人之住居所、事務所或營業所為之；於應
    送達處所不獲會晤應受送達人時，得將文書付與有辨別事理
    能力之同居人、受僱人或應送達處所之接收郵件人員，違反
    道路交通管理事件統一裁罰基準及處理細則第5 條，行政程
    序法第68條、第72條第1 項前段、第73條第1 項亦分別定有
    明文。
三、經查原法院認定異議人聲明異議，指摘原處分不當，為有理
    由，爰將原處分予以撤銷，並諭知異議人甲○不罰，無非基
    以：本件舉發通知單既未合法送達，原舉發機關所為之舉發
    程序即未完成，而本件受處分人違規之時間為96年7 月31日
    16時36分許，依規定原舉發機關至遲應於同年10月30日前完
    成舉發程序，然原舉發機關於上開舉發通知單遭退回後，始
    終未再辦理其他適法之送達程序，則其舉發程序自異議人違
    反道路交通管理處罰條例之行為成立之日起，逾3 月未完成
    ，自不得舉發為據。惟查：道路交通管理處罰條例第90條第
    1項固規定：違反道路交通管理處罰條例之行為，自行為成
    立之日起；行為有連續或繼續之狀態者，自行為終了之日起
    ，逾3 個月不得舉發。但查該條項乃規定「逾3 個月不得舉
    發」云云，而非關於「送達與否」之規定；換言之，舉發手
    續與送達與否係屬二回事，尚難一概而論。經查本件異議人
    即受處分人甲○於96年7 月31日16時36分許，疑因駕駛車牌
    號碼7D-1790 號自小客車，行經國道1 號高速公路北上53.9
    公里處，因未依規定與前車保持安全距離，致追撞前方車牌
    號碼4187-DH 號自小客車，而遭內政部警政署國道公路警察
    局第一警察隊以第Z00000000號舉發違反道路交通管理事件
    通知單逕行舉發，並經於97年2月18日裁決在案，此有裁決
    書影本在卷足憑。基此，本件交通事件已經舉發在案，自不
    生道路交通管理處罰條例第90條第1項所定「逾3個月不得舉
    發」之問題至明。是縱裁決書經付郵後，因受處分人遷移戶
    籍，未能於3個月內完成送達程序，因交通事件既經於3個月
    內舉發完成，即不受道路交通管理處罰條例第90條第1項規
    定之限制。詎原法院未察，遽認本件交通事件自異議人違反
    道路交通管理處罰條例之行為成立之日起，逾3月未完成，
    自不得舉發，即有可議。
四、綜上所述，本件尚有前述可議，原法院未予詳究，遽予認定
    原處分不當，異議人聲明異議，為有理由，因而將原處分撤
    銷，並諭知異議人甲○不罰，尚有未洽。原處分機關抗告意
    旨據以指摘原裁定不當，尚非全然無理由，自應由本院將原
    裁定撤銷，並發回原法院詳予調查後，另為適當之裁定，以
    昭慎重。
五、據上論斷，應依道路交通案件處理辦法第26條，刑事訴訟法
    第413 條前段，裁定如主文。
中    華    民    國    97    年    7     月    24    日
            刑事第九庭審判長法  官  陳貽男
                            法  官  許宗和
                            法  官  周盈文
以上正本證明與原本無異。
不得再抗告。
                            書記官  余姿慧
中    華    民    國    97    年    7     月    24    日


司法院資訊處製作；財團法人民間司法改革基金會備份。
